臺灣高等法院刑事判決　　　　　　　 100年度上易字第2434號
上　訴　人
即　被　告　賴慶生
選任辯護人　王東山律師
　　　　　　林孝甄律師
上列上訴人因賭博案件，不服臺灣板橋地方法院100 年度易字第
2244號，中華民國100 年8 月16日第一審判決（起訴案號：臺灣
板橋地方法院檢察署100 年度偵字第13460 號），提起上訴，本
院判決如下：
    主  文
原判決關於賴慶生部分撤銷。
賴慶生共同犯圖利聚眾賭博罪，處有期徒刑陸月，如易科罰金，
以新臺幣貳仟元折算壹日。扣案之傳真機拾柒臺、計算機貳拾壹
臺、監視器（含銀幕）貳組、簽單貳捲、隨身碟壹個及帳單柒張
，均沒收。
    事  實
一、緣賴慶生前因失業而須負擔家計扶養年幼子女，生活經濟發
    生困難，竟與某真實姓名、年藉均不詳之成年上線組頭（下
    稱上開成年上線組頭）基於賭博、意圖營利供給賭博場所及
    意圖營利聚眾賭博之單一犯意聯絡，共同經營簽注站與賭客
    對賭，推由賴慶生出面提供賭博場所，並申裝傳真機收取簽
    單，再轉交上開成年上線組頭，賴慶生除按牌支數量抽取佣
    金外，亦視輸贏結果，承擔1 成虧損或分得1 成盈餘。謀議
    既定後，賴慶生即自民國100 年3 月間某日起，提供其位於
    新北市○○區○○街51號8 樓（起訴書誤載為新北市蘆洲區
    水湳51號3 樓）之租屋處作為公眾得出入之賭博場所，經營
    香港六合彩及臺灣今彩539 之賭博簽注站，並由賴慶生在上
    址裝設其所有之傳真機，接續提供不特定人士簽賭下注使用
    ，且在上址設置其所有之監視器（含螢幕），查看前來人員
    ，以防查緝。復於100 年4 、5 月間某日起，以日薪新臺幣
    （下同）600 至1000元不等之薪資，僱用與其有犯意聯絡之
    連明達、李世偉、鐘茂宸、蘇雅卉、林美玲及李紾綺等人（
    均經原審判處罪刑確定）負責蒐集、整理簽單及計算牌支數
    量等工作，並使用賴慶生所有之計算機、簽單、隨身碟、帳
    單等物處理賭客下注簽賭事宜，其賭博方式係由賭客自選香
    港六合彩「2 星」（1 組2 個號碼）、「3 星」（1 組3 個
    號碼）之號碼，每簽選1 組「2 星」繳交賭資73 .5 元、簽
    選1 組「3 星」繳交賭資63元，自選臺灣今彩539 「2 星」
    、「3 星」之號碼，每簽選1 組「2 星」繳交賭資74元、簽
    選1 組「3 星」繳交賭資65元，再以所簽選之號碼於每星期
    2 、4 、6 核對香港六合彩號碼或於每星期1 至6 核對臺灣
    今彩539 開出之號碼決定輸贏，凡對中香港六合彩「2 星」
    者可得彩金5700元，對中「3 星」者可得彩金5 萬7000元，
    對中臺灣今彩539 「2 星」者可得彩金5300元，對中「3 星
    」者可得彩金5 萬6000元，未簽中者，所繳交之賭資歸上開
    成年上線組頭所有，賴慶生則抽取每1 牌支0.5 元之佣金，
    並視輸贏結果承擔1 成虧損或分得1 成盈餘。嗣於100 年5
    月4 日22時15分許，在上址為警查獲，並扣得賴慶生所有，
    供其等犯本件之罪所用之傳真機17臺、計算機21臺、監視器
    （含銀幕）2 組、簽單2 捲、隨身碟1 個及帳單7 張等物，
    始悉上情。
二、案經新北市政府警察局移送臺灣板橋地方法院檢察署檢察官
    偵查起訴。
    理  由
壹、證據能力方面：
    按被告以外之人於審判外之陳述，雖不符刑事訴訟法第159
    條之1 至第159 條之4 之規定，而經當事人於審判程序同意
    作為證據，法院審酌該言詞陳述或書面陳述作成時之情況，
    認為適當者，亦得為證據；當事人、代理人或辯護人於法院
    調查證據時，知有刑事訴訟法第159 條第1 項不得為證據之
    情形，而未於言詞辯論終結前聲明異議者，視為有前項之同
    意，刑事訴訟法第159 條之5 第1 項、第2 項分別定有明文
    。立法意旨在於傳聞證據未經當事人之反對詰問予以核實，
    原則上先予排除。惟若當事人已放棄反對詰問權，於審判程
    序中表明同意該等傳聞證據可作為證據；或於言詞辯論終結
    前未聲明異議，基於尊重當事人對傳聞證據之處分權，及證
    據資料愈豐富，愈有助於真實發見之理念，且強化言詞辯論
    主義，使訴訟程序得以順暢進行，上開傳聞證據亦均具有證
    據能力。經查，本件以下所引用之被告以外之人於審判外之
    供述或非供述證據，經本院依法踐行調查證據程序，檢察官
    、被告賴慶生及其選任辯護人均不爭執各該證據之證據能力
    ，且迄至言詞辯論終結前均未聲明異議，而本院審酌上開供
    述或非供述等證據資料製作時之情況，無不當取供及證明力
    明顯過低之瑕疵，認以之作為證據應屬適當，揆諸前開規定
    ，本院認前揭證據資料有證據能力，合先敘明。
貳、實體方面：
一、訊據被告賴慶生對於上揭事實坦白承認，並核與證人即原同
    案被告連明達、李世偉、鐘茂宸、蘇雅卉、林美玲、李紾綺
    於警詢、偵查中所證述之情節相符（見偵查卷第23-27 、33
    -37 、43-47 、87-91 頁），此外，復有新北市政府警察局
    刑事警察大隊搜索扣押筆錄、扣押物品目錄表各1 份、照片
    8 張在卷可稽（見偵查卷第67-73 頁），及被告所有，供其
    等犯本件之罪所用之傳真機17臺、計算機21臺、監視器（含
    螢幕）2 組、簽單2 捲、隨身碟1 個、帳單7 張扣案為證，
    是認被告上開任意性自白核與事實相符，可以採取。本件事
    證明確，被告上揭犯行足可認定，應依法論科。
二、按刑法第268 條規定之「供給賭博場所」，係指提供特定處
    所供人從事賭博行為而言，只要有一定之場所供人賭博財物
    即可，非謂須有可供人前往之一定空間場地始足當之，電話
    、傳真、網路均可為傳達賭博之訊息，例如意圖營利而提供
    網址供人賭博財物者，亦屬提供賭博場所之一種，而以傳真
    或電話簽注號碼賭博財物，與親自到場簽注賭博財物，僅係
    行為方式不同，並不影響其犯罪行為之認定（最高法院93年
    度台非字第214 號、94年度台非字第108 、265 號判決意旨
    參照）；又同條所稱之「聚眾賭博」，乃指招集不特定之多
    數人共同賭博之意，且該參與賭博之不特定多數人，毋須同
    時聚集於一處從事賭博之行為為必要，只須其性質係集合多
    數人而為賭博，而主事者之目的既在聚眾賭博以營利，即成
    立本罪。次按，私人住家原非公眾得出入之場所，惟長期供
    作賭博場所，聚集不特定之人賭博財物，已失純住宅之性質
    ，與公眾得出入之場所無異，應成立刑法第266 條第1 項前
    段之賭博罪（司法院（77）廳刑一字第615 號及（79）廳刑
    一字第309 號函示研究意見均採同一見解）。核被告賴慶生
    上開所為，係犯刑法第266 條第1 項前段之賭博罪、同法第
    268 條前段之意圖營利供給賭博場所罪及同條後段之意圖營
    利聚眾賭博罪。被告與原同案被告案被告連明達、李世偉、
    鐘茂宸、蘇雅卉、林美玲、李紾綺等7 人及上開成年上線組
    頭間，就上開犯行有犯意聯絡及行為分擔，均為共同正犯。
    查被告在每期香港六合彩及臺灣今彩539 開獎前，接續多次
    供給賭博場所接受賭客下注簽賭且聚眾賭博，並與賭客對賭
    ，在自然意義上固屬數行為，惟其利用賭客之劣勢中獎機率
    與之對賭，從中攫取利益，顯具有營利之意圖，是以被告無
    非係基於單一之賭博犯意決定，於每次開獎前，接續實行供
    給賭博場所、聚眾賭博、與賭客對賭等數舉動，以完成賭博
    行為，而欲達成最終之營利目的，在法律意義上應論以接續
    之一行為；再者，被告賴慶生於100 年3 月間某日起，至10
    0 年5 月4 日22時15分許為警查獲時止，在上址經營簽賭站
    而犯上開3 罪，均係基於概括之營利意圖及賭博犯意，在密
    切接近之一定時、地反覆實行，依社會通念，於客觀上符合
    一個反覆、延續性之行為觀念，且刑法第268 條之罪係以「
    意圖營利」為要件，已隱含有「經營」之意思，構成要件之
    本質上亦具有反覆、延續實行之特徵，於刑法評價上，自應
    論以營業性之「集合犯」，各僅成立一罪（最高法院95年度
    台上字第1079號判決意旨參照）。又被告係以一行為同時觸
    犯賭博罪、意圖營利供給賭博場所罪及意圖營利聚眾賭博罪
    ，為想像競合犯，應依刑法第55條規定，從一情節較重之意
    圖營利聚眾賭博罪處斷。
三、原審對被告所為上開犯行，認罪證明確，而予論罪科刑，固
    非無見，惟（一）原判決於理由欄論以被告長期提供上址租
    屋處作為賭博場所，聚集不特定之人賭博財物，應屬公眾得
    出入之場所，而認被告所為並涉犯刑法第266 條第1 項前段
    之賭博罪，惟於事實欄就此部分未予敘明，尚有未洽。（二
    ）原判決於理由欄沒收部分認定上開扣案之傳真機17臺、計
    算機21臺、監視器（含螢幕）2 組、簽單2 捲、隨身碟1 個
    及帳單7 張，均係被告所有供犯罪所用或所得之物，惟原判
    決於事實欄內就此部分亦未論及，則有事實與理由不合之違
    誤。（三）原判決固於理由欄敘以爰審酌被告無前科紀錄（
    見卷附本院被告前案紀錄表），惟不思從事正當工作以謀生
    計，罔視法治而經營香港六合彩及臺灣今彩539 賭博，助長
    投機風氣，影響社會善良風俗，且據被告賴慶生於原審審理
    時自承每期賭資高達200 萬元（見原審卷第61頁），顯見規
    模非小，兼衡被告之品行、智識程度、生活狀況、犯罪之動
    機、目的、手段、所生危害、參與之程度、坦承犯行之犯罪
    後態度等一切情狀，認公訴檢察官具體求處被告有期徒刑1
    年，稍有過重，酌情量處被告有期徒刑10月等情，惟按刑事
    審判旨在實現刑罰權之分配正義，故法院對於有罪被告之科
    刑，應符合罪刑相當之原則，使輕重得宜，罰當其罪，此所
    以刑法第57條明定科刑時，應審酌一切情狀，尤應注意該條
    所列10款事項，以為科刑輕重之標準，並賦予法院裁量權。
    而判決於科刑之理由，如僅載稱審酌被告之品行、犯罪之動
    機、目的、手段、犯後態度等一切情狀，因如此記載，均僅
    為法律抽象之一般規定，並未說明各該事項之具體情形，其
    量刑是否妥適無從據以斷定，自有判決理由未備之違法，執
    此，是原判決就科刑部分要有理由不備之情。是被告以原審
    於量刑時漏未審酌本件被告並無利得等語為由，提起上訴，
    尚非無理由，而原判決既有前揭可議，仍屬無可維持，自應
    由本院將原判決關於被告賴慶生部分撤銷改判。爰審酌被告
    賴慶生為貪圖己身不法利益，而經營香港六合彩及臺灣今彩
    539 賭博，助長人民不思正當工作以僥倖心態獲取財物之風
    氣，影響社會秩序及善良風俗，所為非是，及其經營時間前
    後達約2 月，其間並僱用多名員工參與之犯罪情節，而被告
    於原審審理時自承每期賭資高達200 萬元（見原審卷第61頁
    ），顯見規模非小，兼衡被告前無任何前科紀錄，有本院被
    告前案紀錄表1 紙附卷足憑，素行尚可，其犯後亦坦承犯行
    ，犯罪後態度尚稱良好，而其係因平日已生活清寒，又再失
    業致生活經濟發生困難，惟仍須負擔家計，有分別就讀國小
    三年級、四年級之年幼子女需扶養始犯本案以營利之犯罪動
    機、目的，有被告提出之清寒證明書、戶口名簿、學費單據
    等件在卷足佐，復酌以被告係高中肄業之智識程度，有警詢
    筆錄可參（見偵查卷第11頁）等一切情狀，量處如主文第2
    項所示之刑，並諭知易科罰金之折算標準，以資懲儆。
四、至上開扣案之傳真機17臺、計算機21臺、監視器（含螢幕）
    2 組、簽單2 捲、隨身碟1 個及帳單7 張，均係被告所有，
    供其等犯本件之罪所用之物，業據被告於本院審理時供明在
    卷，均應依刑法第38條第1 項第2 款之規定，宣告沒收之，
    附此敘明。
據上論斷，應依刑事訴訟法第369條第1項前段、第364條、第299
條第1 項前段，刑法第28條、第266 條第1 項前段、第268 條、
第55條、第41條第1 項前段、第38條第1 項第2 款，刑法施行法
第1 條之1 ，判決如主文。
本案經檢察官王壬貴到庭執行職務。
中    華    民    國   100    年    12    月    22    日
                    刑事第十三庭審判長法  官  蔡新毅
                                      法  官  林秋宜
                                      法  官  王美玲
以上正本證明與原本無異。
不得上訴。
                                      書記官  蔡儒萍
中    華    民    國   100    年    12    月    22    日
附錄：本案論罪科刑法條全文
刑法第266 條：
在公共場所或公眾得出入之場所賭博財物者，處1000元以下罰金
。但以供人暫時娛樂之物為賭者，不在此限。
當場賭博之器具與在賭檯或兌換籌碼處之財物，不問屬於犯人與
否，沒收之。
刑法第268條：
意圖營利，供給賭博場所或聚眾賭博者，處3 年以下有期徒刑，
得併科3 千元以下罰金。